【裁判字號】    99,交訴,10
【裁判日期】    990210
【裁判案由】    業務過失致死
【裁判全文】
臺灣彰化地方法院刑事判決              99年度交訴字第10號
公  訴  人  臺灣彰化地方法院檢察署檢察官
被      告  乙○○
上列被告因業務過失致死案件，經檢察官提起公訴（98年度偵字
第9454號），被告於準備程序進行中就被訴事實為有罪之陳述，
經本院合議庭裁定由受命法官進行簡式審判程序後，本院判決如
下：
    主  文
乙○○從事業務之人，因業務上過失致人於死，處有期徒刑陸月
，如易科罰金，以新台幣壹仟元折算壹日。緩刑貳年。
    事  實
一、乙○○以買賣及加工機械為業，駕駛自用小貨車載運機械為
    其完成主要業務所附隨之輔助事務，為從事駕駛業務之人，
    其於民國98年9 月10日下午，駕駛車牌號碼RI－3327號自小
    貨車從臺中縣烏日鄉○○○道三號高速公路往彰化縣彰化市
    方向行駛，欲前往彰化市客戶家中載運機械，適於當日下午
    3 時許，從國道三號高速公路快官交流道下來，欲前往彰化
    市市區，原應注意車輛行駛時，駕駛人應注意車前狀況，並
    隨時保持必要之安全措施，並依道路標誌指示及汽車在單行
    道行駛時，應按遵行方向順序行駛，而依當時天候晴、日間
    自然光線、柏油路面乾燥、無缺陷、道路無障礙物、視距復
    屬良好，並無不能注意之情形，竟疏未注意及此，貿然逆向
    駛入往北之單行道（前往中彰快速道路彰化市○○○道之單
    行道），並行至中彰快速道路北上匝道入口前40公尺處，適
    林琢松騎乘車牌號碼XL6-668 號重型機車，沿該北上匝道由
    南往北方向行駛，亦行至該處，乙○○見狀閃避不及，使該
    小貨車左前車頭及擋風玻璃碰撞林琢松所騎乘機車，致林琢
    松受有頭部外傷併顏面骨骨折、蜘蛛膜下腔及腦室內出血、
    腦實質缺氧性變化、左側第2 至第5 根肋骨骨折及雙側肺挫
    傷、左股骨閉鎖性骨折、左下肢及胸部多處撕裂傷等傷害，
    經送醫後仍因頭胸部外傷、顱內出血及胸腔內出血死亡。乙
    ○○於肇事後，在未有偵查犯罪職務之機關或公務員發覺其
    為犯罪人前，即向處理本件道路交通事故員警黃冠揚供承其
    為肇事者，並表示願意接受裁判而自首。
二、案經林琢松之配偶甲○○訴由彰化縣警察局彰化分局報告臺
    灣彰化地方法院檢察署檢察官偵查起訴。
    理  由
一、上揭事實，迭據被告乙○○於警詢、偵查中及本院審理中均
    坦承不諱，並據告訴人甲○○指訴在卷，復有彰化縣警察局
    彰化分局道路交通事故現場圖1 紙、道路交通事故調查報告
    表(一)、(二)1 份、道路交通事故現場蒐證照片13張附卷可稽。
    又被害人林琢松確因本件車禍死亡，經臺灣臺中地方法院檢
    察署檢察官偕同檢驗員到場相驗屬實，並製有相驗屍體證明
    書、檢驗報告書及財團法人彰化基督教醫院非病死者司法相
    驗病歷摘要附卷可參，是被害人確因本件車禍死亡，允無疑
    義。
二、按汽車行駛時，駕駛人應注意車前狀況，並隨時採取必要之
    安全措施；駕駛人駕駛汽車，應遵守道路交通標誌、標線、
    號誌之指示，且汽車在單行道行駛時，應在快車道上按遵行
    方向順序行駛，此道路交通安全規則第94條第3 項、第90條
    及第96條分別訂有明文，被告本應注意並遵守之，且依道路
    交通事故調查報告表所示，當時天候晴、白天自然光線、柏
    油路面乾燥、無缺陷、道路無障礙物、視距復屬良好，並無
    不能注意之情形，竟逆向行駛以及未注意被害人所騎乘機車
    ，導致兩車發生碰撞，故其上開駕駛行為具有過失甚明。本
    件被害人因上開車禍而受有頭部外傷併顏面骨骨折、蜘蛛膜
    下腔及腦室內出血、腦實質缺氧性變化、左側第二至第五根
    肋骨骨折及雙側肺挫傷、左股骨閉鎖性骨折、左下肢及胸部
    多處撕裂傷等傷害，經送醫後仍因頭胸部外傷、顱內出血及
    胸腔內出血死亡，故被告之過失行為與被害人之死亡結果間
    ，具有相當因果關係。綜上所述，本件事證已臻明確，被告
    業務過失致死之犯行洵堪認定，應予依法論科。
三、按刑法上所謂業務，係指個人基於其社會地位繼續反覆所執
    行之事務，其主要部分之業務固不待論，即為完成主要業務
    所附隨之準備工作與輔助事務，亦應包括在內（最高法院71
    年台上字第1550號、89年台上字第8075號判例參照）。查被
    告平日以買賣機械及加工機械為業，工作上需駕駛自小貨車
    用以載運機械，業據被告供承在卷，足見駕車為被告完成主
    要業務所附隨之輔助事務，揆諸上揭判例意旨，足認被告為
    從事駕駛業務之人。是核被告所為，係犯刑法第276 條第2
    項之業務過失致死罪。被告肇事後，在未有偵查犯罪職務之
    機關或公務員發覺其為犯罪人前，即向處理本件道路交通事
    故而尚不知肇事者為何人之警員黃冠揚供承其為肇事人，並
    表示接受裁判而自首等情，有彰化縣警察局道路交通事故肇
    事人自首情形紀錄表1 紙在卷可稽，依刑法第62條前段之規
    定，得減輕其刑。爰審酌被告為從事駕駛業務之人，對於道
    路之交通安全本應較一般人更為注意，竟逆向行駛及疏未注
    意車前狀況，導致本件車禍之發生，造成被害人家屬精神痛
    苦，實有可議，惟念及被告犯後坦承犯行，且已與被害人家
    屬達成和解，有臺中縣清水鎮調解委員會調解書1 份在卷可
    憑等一切情狀，酌情量處如主文所示之刑，並諭知易科罰金
    折算標準。又被告前未曾受有期徒刑以上刑之宣告，有臺灣
    高等法院被告前案紀錄表附卷可憑，其因一時疏忽，致觸犯
    本案犯行，且被告坦承罪行，並與被害人家屬達成和解，甚
    有悔意，信被告經此偵、審教訓，自當知所警惕，而無再犯
    之虞，因認前開對其所宣告之刑，以暫不執行為適當，爰併
    宣告緩刑2 年，以啟自新。
據上論斷，應依刑事訴訟法第273 條之1 第1 項、第299 條第1
項前段，刑法第276 條第2 項、第62條前段、第41條第1 項前段
、第74條第1 項第1 款，刑法施行法第1 條之1 ，判決如主文。
本案經檢察官蕭有宏到庭執行職務。
中    華    民    國    99    年    2     月    10    日
                  刑事第六庭          法  官  鮑慧忠
以上正本證明與原本無異。
如不服本判決應於收受判決後10日內向本院提出上訴書狀，並應
敘述具體理由；其未敘述上訴理由者，應於上訴期間屆滿後20日
內向本院補提理由書狀( 均須按他造當事人之人數附繕本) 「切
勿逕送上級法院」。
告訴人或被害人對於判決如有不服具備理由請求檢察官上訴者，
其上訴期間之計算係以檢察官收受判決正本之日期為準。
中    華    民    國    99    年    2     月    10    日
                                      書記官  林子惠
附錄本案論罪科刑法條全文：
中華民國刑法第276條
（過失致死罪）
因過失致人於死者，處 2 年以下有期徒刑、拘役或 2 千元以下
罰金。
從事業務之人，因業務上之過失犯前項之罪者，處 5 年以下有
期徒刑或拘役，得併科 3 千元以下罰金。

司法院資訊處製作；財團法人民間司法改革基金會備份。
